【裁判字號】    95,上訴,987
【裁判日期】    950822
【裁判案由】    毒品危害防制條例
【裁判全文】
臺灣高等法院臺中分院刑事判決         95年度上訴字第987號
上  訴  人
即  被  告  乙○○
指定辯護人  張格明  律師
上  訴  人
即  被  告  甲○○
選任辯護人  宋永祥  律師
            陳芝荃  律師
上列上訴人等因毒品危害防制條例案件，不服臺灣臺中地方法院
94年度訴字第3934號，中華民國95年3月27日第一審判決 （起訴
案號：臺灣臺中地方法院檢察署94年度偵字第18094號、第19891
號），提起上訴，本院判決如下：
    主    文
原判決撤銷。
乙○○共同連續販賣第一級毒品，累犯，處有期徒刑拾柒年。電
話號碼0000000000號行動電話機具壹支 （不含SIM卡
），沒收，如全部或一部不能沒收時，追徵其價額；販賣毒品所
得之財物新臺幣伍萬參仟元，沒收，如全部或一部不能沒收時，
以其財產抵償之。
甲○○共同連續販賣第一級毒品，累犯，處有期徒刑拾肆年。電
話號碼0000000000號行動電話機具壹支 （不含SIM卡
），沒收，如全部或一部不能沒收時，追徵其價額；販賣毒品所
得之財物新臺幣肆萬伍仟元，沒收，如全部或一部不能沒收時，
以其財產抵償之。
    事    實
一、乙○○前於民國（下同）90年間因施用毒品案件，經臺灣臺
    中地方法院以90年度訴字第3003號判處有期徒刑八月確定，
    92年6月5日執行完畢。另甲○○於90年間亦因施用毒品案件
    ，經同院以90年度易字第1920號判處有期徒刑一年確定，於
    92年11月23日縮短刑期假釋期滿，執行完畢。
二、乙○○與甲○○均明知海洛因及安非他命分屬毒品危害防制
    條例所管制之第一級、第二級毒品，不得非法持有販賣，竟
    共同基於販賣第一級毒品海洛因、第二級毒品安非他命以營
    利之概括犯意聯絡，分別自94年2月間某日起至同年10月4日
    止，由乙○○或甲○○以門號為0000000000號之行動電話（
    未扣案）與徐志杰、邱家慧、劉江釧及陳俊國等人相互聯絡
    ，並談妥交易海洛因或安非他命之數量、價錢、交付時間及
    地點後，由乙○○將要出售之海洛因、安非他命事先以夾鏈
    袋分裝妥當，再交由甲○○將海洛因或安非他命送至指定之
    地點交易，並由甲○○將販賣海洛因或安非他命之所得價款
    當場收取後交回予乙○○，偶由乙○○自行交付並收款，其
    二人先後有如下之犯行：
  (一)自94年9月中旬起至同年10月4日止，每二至三日一次，在臺
    中縣東勢鎮之八分魚池，每次同時購買1小包海洛因（毛重0
    .2公克）新台幣（下同） 1,000元之價格及每小包安非他命
    （毛重0.3至0.4公克） 1,000元之價格，由乙○○或甲○○
    將海洛因及安非他命販賣交付予徐志杰共九次（總計交易金
    額為18,000元）。
  (二)於94年9月間，在臺中縣東勢鎮之八分魚池，以每次購買1小
    包海洛因（毛重0.2公克）1,000元之價格，由乙○○或甲○
    ○將海洛因販賣交付予邱家慧共十次（總計交易金額為10,0
    00元）。
  (三)自94年2月間某日起至同年9月中旬某日止，在臺中縣東勢鎮
    ○○路之興隆超市，以每次購買1小包海洛因（毛重0.2公克
    ） 1,000元之價格，由乙○○或甲○○將海洛因販賣交付予
    劉江釧二次（尚未收到款項，故無交易所得）。
  (四)於94年9月間，在臺中縣東勢鎮之八分魚池，以每次購買1小
    包安非他命（毛重0.4公克）1,000元之價格，由乙○○或甲
    ○○將安非他命販賣交付予邱家慧共十次（總計交易金額為
    10,000元）。
  (五)自94年5月底某日起至同年9月初某日止，在臺中縣東勢鎮之
    八分魚池，以每次購買1小包安非他命（毛重0.5公克）1,00
    0元之價格， 由乙○○或甲○○將安非他命販賣交付予陳俊
    國共二次（總計交易金額為2,000元）。
三、又乙○○復自行承上開同一之販賣第一級毒品海洛因以營利
    之概括犯意，先以上開門號為0000000000號之行動電話與廖
    昌南、劉冠甫等人相互聯絡，並談妥交易海洛因之數量、價
    錢、交付時間及地點，而自94年3月間某日起至同年7月13日
    止，在臺中縣東勢鎮某處，以每次購買1小包海洛因（毛重0
    .4公克）1,000元之價格，販賣交付予廖昌南共七次 （只其
    中三次有收得款項，故總計交易所得為3,000元） ；並自94
    年9月某日起至同年月22日止， 在臺中縣東勢鎮某處，以每
    次購買1小包海洛因（數量不詳）1,000元之價格，販賣交付
    予劉冠甫共十次（總計交易所得為10,000元）。
四、另甲○○復自行承上開同一之販賣第一級毒品海洛因以營利
    之概括犯意，以上開門號為0000000000號之行動電話與鄧文
    瑞聯絡，並談妥交易海洛因之數量、價錢、交付時間及地點
    ，而自 94年5月間某日起至同年11月底某日止，在臺中縣東
    勢鎮之八分魚池，以每次購買1小包海洛因（毛重0.3公克）
    1,000元之價格，販賣交付予鄧文瑞五次（總計交易所得為5
    ,000元）。
五、案經臺中縣警察局查獲，移送臺灣臺中地方法院檢察署檢察
    官偵查起訴。
    理    由
一、上開犯罪事實，業據被告乙○○、甲○○於本院審理中坦承
    不諱，復經證人廖昌南、劉冠甫、徐志杰、邱家慧、鄧文瑞
    、陳俊國、劉江釧分別於警詢及偵查中證述屬實，且有監聽
    錄音譯文 （見他字1120號卷(二)第50頁至第56頁、第106頁至
    第112頁、警卷(一)第7頁、監報字第573號卷、聲監續字第552
    、795號卷、聲監字第673號卷）存卷可資佐證，足見被告二
    人之上開自白，均核與事實相符。再參諸海洛因及安非他命
    價格昂貴，為政府明令禁止非法持有買賣之毒品，且販賣海
    洛因及安非他命之法定刑度分別為死刑或無期徒刑及無期徒
    刑或七年以上有期徒刑，刑責甚重，又販賣海洛因及安非他
    命既係違法行為，當非可公然為之，亦無公定價格，且容易
    分裝、以葡萄糖粉末等稀釋純度，並增減份量，而每次買賣
    之價量，可能隨時依雙方關係深淺、資力、需求量及對行情
    之認知、來源是否充裕、查緝是否嚴謹、購買者被查獲時供
    述購買對象之可能風險之評估等情形，而異其標準，非可一
    概而論；販賣之利得，除被告坦承犯行或價量俱臻明確外，
    委難察得實情，販賣之人從價差或量差中牟利之方式雖異，
    其意圖營利之販賣行為則同一，是以海洛因及安非他命均量
    微價高，販賣者率有暴利可圖，被告乙○○及甲○○倘無利
    可圖，自無甘冒違法重責而從事原價交易之理。且查，本件
    既據被告乙○○及甲○○供稱渠等上開販賣所得乃足供渠等
    購入毒品供己施用及少量販賣等語在卷，堪認被告二人確有
    販賣上開海洛因及安非他命以營利犯意及行為，甚為明確。
    是被告二人有上揭販賣海洛因及安非他命牟利之犯行，均堪
    予認定。
二、按海洛因及安非他命分屬毒品危害防制條例第2條第2項第 1
    款、第2 款所規定之第一級、第二級毒品，是核被告乙○○
    及甲○○販賣海洛因予徐志杰、邱家慧及劉江釧等三人之上
    開所為，均係犯毒品危害防制條例第4條第1項之販賣第一級
    毒品罪；而被告乙○○及甲○○販賣安非他命予徐志杰、邱
    家慧及陳俊國等三人之上開所為，均係犯毒品危害防制條例
    第4條第2項之販賣第二級毒品罪；另被告乙○○販賣毒品海
    洛因予廖昌南及劉冠甫之上開所為，均係犯毒品危害防制條
    例第4條第1項之販賣第一級毒品罪；而被告甲○○販賣海洛
    因予鄧文瑞之上開所為，係犯毒品危害防制條例第4條第1項
    之販賣第一級毒品罪。被告二人為販賣而先後持有第一級毒
    品海洛因、第二級毒品安非他命之低度行為，均為販賣之高
    度行為所吸收，均不另論罪。被告乙○○就上開販賣海洛因
    予徐志杰、邱家慧及劉江釧等三人，以及販賣安非他命予徐
    志杰、邱家慧及陳俊國等三人之犯行，與被告甲○○二人間
    ，有犯意聯絡及行為分擔，均應為共同正犯。被告乙○○、
    甲○○先後多次（詳細次數如犯罪事實所示）販賣第一級毒
    品海洛因、第二級毒品安非他命予徐志杰等人（販賣對象詳
    如犯罪事實所示）之犯行，均時間緊接，犯罪構成要件復相
    同，顯均係基於概括犯意反覆為之，均應依連續犯之規定，
    分別論以一罪，而被告乙○○、甲○○共同販賣毒品予徐志
    杰部分，被告等已稱徐志杰每次來買毒品，均係同時購買海
    洛因及安非他命各 1包等語，證人徐志杰於偵訊時亦證述：
    「（同時買安非他命及海洛因或是分開買？）曾經一次同時
    買安非他命及海洛因，甲○○及乙○○都有」等語（見他字
    第1120號(二)卷第82頁），依上供詞，證人徐志杰雖僅承認只
    其中一次同時購買海洛因及安非他命，此與被告等所供九次
    均係同時一次購買海洛因及安非他命之情形略有不符，然參
    之常情，購毒者若能一次即可同時買到海洛因及安非他命，
    為減少風險，當無分次購買之必要，是本院認為被告等所稱
    徐志杰每次來買毒品，均係同時購買海洛因及安非他命各一
    包之語為可採。被告二人同時一次賣給徐志杰第一級毒品海
    洛因及第二級毒品安非他命，係一行為觸犯數罪名之想像競
    合犯，應依刑法第55條前段規定，論以法定刑較重之販賣第
    一級毒品罪，因想像競合犯或連續犯之裁判上一罪，倘遇有
    競合時，如行為人之數行為所犯數罪，具有連續關係，又有
    想像競合關係之重疊現象，則連續犯罪之一部既與他罪競合
    ，自應包括的先將全部之連續各行為論以一罪，再按想像競
    合犯之例，從一重處斷，是以本件被告等之所為，均應以連
    續販賣第一級毒品罪論擬。又被告行為後，刑法第56條連續
    犯之規定，業於94年1月7日修正公布刪除，並於95年7月1日
    施行，則被告之犯行，因行為後新法業已刪除連續犯之規定
    ，此刪除雖非犯罪構成要件之變更，但顯已影響行為人刑罰
    之法律效果，自屬法律有變更，依新法第2條第1項規定，比
    較新、舊法結果，仍應適用較有利於被告之行為時法律即舊
    法論以連續犯。被告乙○○前因施用毒品案件，經臺灣臺中
    地方法院以90年度訴字第3003號判處有期徒刑八月確定，於
    92年6月5日執行完畢；另被告甲○○亦因施用毒品案件，經
    同院以90年度易字第1920號判處有期徒刑一年確定，而於92
    年11月23日日縮短刑期假釋期滿，視為執行完畢，此有臺灣
    臺中地方法院檢察署刑案資料查註紀錄表及臺灣高等法院被
    告全國前案紀錄表在卷可按，其等二人均於受有期徒刑執行
    完畢後五年以內再犯本件有期徒刑以上之罪，均為累犯，是
    除因販賣第一級毒品海洛因之法定刑係死刑或無期徒刑及販
    賣第二級毒品安非他命之法定刑無期徒刑部分，依法不得加
    重外，有期徒刑部分仍應依刑法第47條規定，加重其刑。被
    告乙○○及甲○○二人均因長期施用毒品成癮，是為取得足
    供其等施用之毒品，始罹重典，其等於偵查或本院審理時均
    已供認犯行，頗具悔意，且販毒所得金額亦非甚鉅，所犯情
    狀尚堪憫恕，倘就其等販賣海洛因部分處以法定最低本刑，
    均猶嫌過重，爰依刑法第59條之規定，均減輕其刑。原審雖
    予被告等論科，惟被告等販賣安非他命予陳俊國僅有二次，
    已據被告於本院供明，乃原判決認定為販賣五次，已有未合
    ，且被告等販賣第一級、第二級毒品予徐志杰部分，原判決
    未依想像競合犯論處，亦有未洽，是被告等上訴謂原審量刑
    過重云云，雖非可採，然原判決既有可議，即應予撤銷改判
    。爰分別審酌被告乙○○、甲○○二人均對其等上開販賣海
    洛因、安非他命毒品之犯行供認不諱，犯罪後態度甚佳，顯
    有悛悔之意，所得尚非甚鉅，及其等犯罪之動機、目的、犯
    罪所造成之危害等一切情狀，各分別量處如主文第二、三項
    所示之刑示懲。至被告二人用以聯絡交易海洛因及安非他命
    之上開0000000000號行動電話機具、被告二人販賣海洛因及
    安非他命予徐志杰等人之所得，亦即被告乙○○販賣海洛因
    所得合計為32,000元（含共同及自行販賣部分）、販賣安非
    他命之所得合計為21,000元；另被告甲○○販賣海洛因所得
    合計為24,000元（含共同及自行販賣部分）、販賣安非他命
    之所得合計為21,000元，均應依同條例第19條第1 項規定，
    宣告沒收，如全部或一部不能沒收時，追徵其價額或以其財
    產抵償之。
三、據上論斷，應依刑事訴訟法第369條第1項前段、第364 條、
    第299條第1項前段，毒品危害防制條例第4條第1項、第2 項
    、第19 條第1項，刑法第2條第1項前段、第11條前段、第28
    條、第55條、第47條、第59條，修正前刑法第56條，判決如
    主文。
本案經檢察官丙○○到庭執行職務。
中    華    民    國    95    年    8     月    22    日
              刑事刑三庭  審判長法  官  王  增  瑜
                                法  官  廖  柏  基
                                法  官  陳  欣  安
上列正本證明與原本無異。
如不服本判決應於收受送達後十日內向本院提出上訴書狀，其未
敘述上訴之理由者並得於提起上訴後十日內向本院補提理由書（
均須按他造當事人之人數附繕本）。
                                書記官  阮  正  枝
中    華    民    國    95    年    8     月    23    日
附錄：
毒品危害防制條例第4條第1項、第2項：
製造、運輸、販賣第一級毒品者，處死刑或無期徒刑；處無期徒
刑者，得併科新臺幣一千萬元以下罰金。
製造、運輸、販賣第二級毒品者，處無期徒刑或七年以上有期徒
刑，得併科新臺幣七百萬元以下罰金。
                                                      Ｒ


司法院資訊處製作；財團法人民間司法改革基金會備份。
